【裁判字號】    97,上訴,2824
【裁判日期】    971231
【裁判案由】    偽造有價證券
【裁判全文】
臺灣高等法院臺中分院刑事判決        97年度上訴字第2824號
上  訴  人
即  被  告  丙○○
                    15號
上列上訴人因偽造有價證券等案件，不服臺灣臺中地方法院97年
度訴字第366號中華民國97年9月30日第一審判決（起訴案號：臺
灣臺中地方法院檢察署96年度偵字第26477號），提起上訴，本
院判決如下：
    主    文
上訴駁回。
    犯罪事實
一、丙○○前曾因偽造有價證券及偽造文書等罪，經法院分別判
    處有期徒刑4年2月、6月及5月，定執行刑為5年確定，於民
    國90年1月4日假釋出監，應至92年3月19日期滿，尚在假釋
    期間（未構成累犯）。仍不知悛悔：(一)於91年9月間某日，
    與姓名年籍不詳、綽號「阿龍」之成年人，意圖供行使之用
    ，基於交付偽造有價證券之犯意聯絡，由「阿龍」提供大陸
    人民幣偽鈔，丙○○負責尋找買主。丙○○於91年10月間某
    日，先出示偽鈔樣本予甲○○（另案於96年6月14日經本院
    以95年上訴字392號判決有罪確定），甲○○遂以新臺幣（
    下同）28萬元（實際僅支付12萬元）向丙○○購買偽造大陸
    人民幣百元鈔新版8492張及舊版41張，丙○○並與具有犯意
    聯絡之「阿龍」，約隔3日後（同年10月中旬），在南投縣
    南投市○○路旁，由「阿龍」將上開面額計人民幣85萬3300
    元之偽造百元鈔共8533張，交予甲○○。(二)丙○○另行基於
    意圖供甲○○偽造百元美鈔之用，於91年10月下旬，在台中
    市○○○○道附近，將供印製偽造美鈔所用之PS版3片交付
    甲○○，供甲○○用以偽造美鈔。嗣於91年11月4日20時30
    分許，經法務部調查局南部地區機動工作組在甲○○位於嘉
    義縣民雄鄉○○○街285號租屋處查獲甲○○，並扣得上開
    偽造之大陸人民幣百元鈔8533張（新版8492張、舊版41張）
    ，復在甲○○所駕CM-3385號自用小客車內，查扣上開印製
    偽造美鈔所用之PS版3片等物，而循線查悉上情。
二、案經法務部調查局南部地區機動工作組移送臺灣高雄地方法
    院檢察署呈由台灣高等法院檢察署令轉台灣嘉義地方法院檢
    察署核轉台灣臺中地方法院檢察署檢察官偵查起訴。
    理    由
一、證據能力部分：
(一)按刑事訴訟法第156條第2項規定：被告或共犯之自白，不得
    作為有罪判決之唯一證據，仍應調查其他必要之證據，以察
    其是否與事實相符。上開所謂共犯，包括任意共犯及必要共
    犯（含對向犯罪之共犯）（最高法院87年臺上字第3472號判
    決意旨參照）。又共犯在學理上，有「任意共犯」與「必要
    共犯」之分，而「必要共犯」，依其犯罪性質，又可分為「
    聚合犯」與「對向犯」，至所謂「對向犯」，則係指二個或
    二個以上之行為人，彼此相互對立之意思經合致而成立之犯
    罪，因行為人各有其目的，而各就其行為負責，彼此間無所
    謂犯意之聯絡，苟刑事法律規定僅處罰其中部分行為人之行
    為，則其餘對向行為者，縱然對之不無教唆或幫助等助力，
    仍不能成立該處罰行為之教唆、幫助犯或共同正犯（最高法
    院93年臺上字第2541號判決意旨參照）。本件另案被告甲○
    ○於另案即原審法院94訴字3286號案中，經判決認定其以新
    臺幣12萬元，向綽號「阿龍」之男子購得偽造大陸人民幣百
    元新版8492及舊版41張，因此成立意圖供行使之用，而收集
    偽造有價證券罪。則另案被告甲○○與本案被告丙○○，依
    上開說明，係具有「對向犯」之「必要共犯」關係。
(二)次按「刑事訴訟法第156條第2項規定：被告或共犯之自白，
    不得作為有罪判決之唯一證據，仍應調查其他必要之證據，
    以察其是否與事實相符。其立法旨意乃在防範被告或共犯自
    白之虛擬致與真實不符，故對自白在證據上之價值加以限制
    ，明定須藉補強證據以擔保其真實性。而所謂補強證據，係
    指除該自白本身之外，其他足以證明該自白之犯罪事實確具
    有相當程度真實性之證據而言，雖所補強者，非以事實之全
    部為必要，但亦須因補強證據之質量，與自白之相互利用，
    足使犯罪事實獲得確信者，始足當之。又共犯之自白，縱所
    述內容一致，仍為自白，究非屬自白以外之其他必要證據，
    尚不足以謂共犯之自白相互間得作為證明其所自白犯罪事實
    之補強證據；而證人以聞自被告本人在審判外之陳述作為內
    容所為之轉述，屬於傳聞供詞，縱然具備任意性，因仍屬被
    告自白或對己不利陳述之範疇，亦不足作為其所述犯罪事實
    （即被告犯罪後對證人所透露犯罪行為之待證事實）之補強
    證據。又刑事被告於審判中詰問證人，係藉由詰問程序之行
    使，使法院得以觀察其問答之內容與互動，親身感受而獲得
    心證，有助於公平審判及發見真實之實現，以達成刑事訴訟
    之目的，屬於被告重要之訴訟防禦權利，為憲法第16條之訴
    訟基本權所保障，且屬第8條第1項規定『非由法院依法定程
    序不得審問處罰』以及對人民身體自由所保障之正當法律程
    序之一種權利。據此，刑事訴訟法設有『交互詰問』制度以
    落實上開刑事被告詰問證人之權利。所謂『交互詰問』，係
    指雙方依據刑事訴訟法第166條以次規定所為之『輪流盤問
    』，以辯明被證人指控為不利事項之供述證據，經由被告之
    『反詰問』，以檢驗證人證言之憑信性，藉以發見實體之真
    實。從而，被告以外之人（尤其是具有共犯關係之共同被告
    ）所為不利被告之陳述，除客觀上不能受詰問者外，即應踐
    行人證之調查程序，依詰問規則使被告確實有詰問該證人現
    在與先前陳述內容之瑕疵的機會，然後再比較其分別調查所
    得之供述證據，斟酌取捨而採為裁判之基礎」，最高法院96
    年度台上字第1041號判決要旨可資參照。本件共犯甲○○於
    另案即原審法院94訴字3286號案中之自白既經本院審理時依
    法交互詰問在案（本院卷第56頁背面-59頁），揆諸上揭說
    明，其於另案中之供述自白雖不得作為有罪判決之唯一證據
    ，惟仍具證據能力。
二、訊據上訴人即被告丙○○對其於上揭時地與阿龍交付偽造大
    陸人民幣8533張及其另交付印製偽造美鈔用之PS版3片予甲
    ○○之事實固坦承不諱，惟矢口有何交付偽造有價證券及交
    付供偽造有價證券器械之犯行，辯稱：伊與阿龍間並無犯意
    聯絡，伊本不認識阿龍，係甲○○要買偽造之人民幣叫伊去
    找，伊才找到阿龍，所以伊與阿龍並無犯意聯絡，伊將12萬
    元交予阿龍後約隔1週，阿龍就把扣案人民幣偽鈔交予甲○
    ○，交付之時伊雖有在場，然均未分得任何金錢或利益；另
    伊雖有拿PS版3片予甲○○，惟該PS版3片已經損壞無法使用
    ，甲○○亦知道，甲○○拿該3片PS版係要用來騙人投資，
    並非真的要用以偽造美鈔使用云云。經查：
(一)被告丙○○於91年9月間某日，由「阿龍」提供大陸人民幣
    偽鈔，被告丙○○於91年10月間某日，先出示該偽鈔樣本予
    共犯甲○○，共犯甲○○以28萬元（實際僅支付12萬元）向
    被告丙○○購買偽造人民幣，約隔3日後（同年10月中旬某
    日），在南投縣南投市○○路旁，被告丙○○並與「阿龍」
    同車前來，由「阿龍」交付其1張面額計人民幣85萬3300元
    之偽鈔共8533張交予共犯甲○○乙情，業據證人甲○○供證
    在卷（本院卷第57-58頁），且被告丙○○亦自承其有介紹
    「阿龍」與共犯甲○○認識，「阿龍」將交付其1張人民幣
    偽鈔新版樣本，經其將該偽鈔樣本1張交予共犯甲○○查看
    後，甲○○交12萬元予渠，表示要購買新版人民幣偽鈔，之
    後某日「阿龍」、甲○○與渠三人在場時，由「阿龍」直接
    將人民幣偽鈔交予甲○○等語在卷（原審卷第71頁）。證人
    甲○○於另案即原審法院94訴字3286號一案中亦供稱：被警
    查獲之新版大陸人民幣偽鈔8492張及舊版41張，均係其向被
    告丙○○所購買，約明以代價28萬元購買，實際僅支付12萬
    元，其將錢交給被告丙○○，是阿龍開車載被告丙○○前來
    ，由阿龍把偽鈔整箱交給伊等語（另案94訴字3286號案影卷
    第35、36、107、113頁），經核大致相符，此外，並有偽造
    大陸人民幣百元鈔新版8492張及舊版41張扣案可憑，該扣案
    人民幣經法務部調查局鑑定結果認：「送鑑人民幣新版8492
    紙及舊版41紙，其紙張、油墨、印版等印刷特徵均與真鈔樣
    本不符，研判均係偽造」，有該局鑑定通知書附卷可稽（第
    4916號偵卷第49頁），上揭事實足堪認定。稽諸被告既係先
    將「阿龍」交付之人民幣偽鈔新版樣本1張交予證人甲○○
    ，再將證人甲○○欲購買偽鈔之價金12萬元交付「阿龍」，
    被告介紹「阿龍」與證人甲○○認識，及由「阿龍」開車搭
    載被告前來交付偽鈔，由「阿龍」將偽鈔整箱交給證人甲○
    ○乙情以觀，被告就甲○○購買偽造人民幣及「阿龍」交付
    偽鈔予甲○○，被告與「阿龍」彼此顯有犯意聯絡及行為分
    擔，被告丙○○辯稱其與「阿龍」之間並無犯意聯絡云云，
    殊非可採。又證人甲○○此部分亦經原審法院及本院認定收
    受偽造有價證券罪判刑確定，有原審法院94年度訴字第3286
    號及本院95年上訴字第392號刑事判決在卷足參。
(二)又被告丙○○另於91年10月下旬，在台中市○○○○道附近
    ，將供印製偽造美鈔所用之PS版3片交付甲○○，供甲○○
    用以偽造美鈔乙情，亦據證人甲○○於調查站及偵查中供述
    明確，並有PS版三片扣案足憑；且證人甲○○除向被告丙○
    ○取得本案之PS版三片外，並以60餘萬元購置印刷機、沖片
    機等器械，均係用供預備偽造通用美鈔使用乙節，亦經共犯
    李洋於91年11月5日調查員詢問時供承：「該製造美鈔PS版
    係丙○○交給我，我準備尋覓金主投資資金印製百元美鈔之
    用」、「該批印刷器材係我以60餘萬向南投縣埔里鎮廠商購
    買，但錢尚未付清，該批印刷器材我準備印製美鈔之用」、
    「（問：該民雄工業區○○○街255號房屋是否由你租賃？
    作何用途？）是的，是由我本人承租的，並由李明威擔任連
    帶保證人。該民雄工業區○○○街255號房屋是我計畫作為
    印製美鈔之處所」、「（問：扣案道林紙用途為何？）該批
    道林紙係作為試印之用」等語（第24704號偵卷第8-10頁）
    ；同日偵查中亦自承：「（問：美鈔、版模、印刷機等物是
    你的嗎？）是丙○○給我美鈔版模，因我想自己印美鈔，但
    資金不夠，想找人投資，印刷機、沖片機等機具是我於8月
    中旬買的，這些機器共60幾萬元，是買來印美鈔」、「（問
    ：有無開始偽造美鈔了？）還未開始，因還缺紙張及號碼機
    ，我錢不夠所以尚未開始印製」、「（問：機器放於何處？
    ）放在我的租屋處，那是向李明威朋友租的，我向他們說要
    開印刷廠，人民幣我放在我向李明威借住之房間內」、「（
    問：李明威可知你持有偽造人民幣？）他不知道，因人民幣
    都放在紙箱內，平常房間有上鎖，『我是向他們說我開印刷
    廠』」、「（問：為何丙○○要交給你版模？）他是製版師
    傅，我是向他借版模，看看可否找到人來印美鈔」等語在卷
    （第24704號偵卷第25-27頁），核與被告丙○○於調查站所
    供：「．．．另3塊製造百元美鈔PS版，是甲○○向我借用
    ，他說是要拿給友人參考用的」、「我曾於85年間在臺中縣
    太平市製造偽美鈔，案經警政署刑事警察局查獲，該3塊製
    造百元美鈔PS版是當初印製偽鈔所用，但因為有瑕疵，所以
    塞在壁縫但未丟棄，今年10月間再由甲○○向我借用」等語
    （同上偵卷第19頁正反面）、及於偵查中所供：「（問：你
    另有拿3塊美鈔版模給甲○○？）有的，他說要拿去給別人
    看看」等語（同上偵卷第29頁）、「（問：你將美鈔模版拿
    給甲○○作何用？）甲○○說要拿給人家看，他可能跟人家
    做偽鈔，我也不知道。我有跟甲○○說這是不良品」（第49
    16號偵卷第40頁）等語相符，則被告丙○○交付該三片PS版
    之目的係供共犯甲○○預備偽造美鈔所用之事實亦明，且共
    犯甲○○此部分並經法院認定意圖供偽造有價證券而收受器
    械罪判處徒刑確定，有原審法院94年度訴字第3286號、本院
    95年度上訴字第392號刑事判決書足參，被告丙○○所辯甲
    ○○持該三片PS版係要用以騙人投資云云，與事實不符，殊
    難採信；此部分證人甲○○於本院審理中雖亦到庭供證其持
    有該3片PS版係欲用以騙人投資云云（本院卷第58頁），亦
    屬迴護之詞，並非可採。被告丙○○雖又辯以其所提供之扣
    案PS版損壞不能使用云云，惟扣案之PS版經送請法務部調查
    局鑑定後認：「本案送鑑證物係經照相、曝光、顯影（佰元
    美鈔）等過程製成之PS版，經清洗重整後上機（平版印刷機
    ）印刷，應可用於複印圖文；惟由於該等證物查扣迄今已逾
    3年，保存情況又不明，致其表層之保護膠氧化，甚至已遭
    受破壞污染，故複印品質之優劣，需視實際上機印刷後而定
    」乙情，有該局94年12月28日調科貳字第09400564460號函
    在卷可參（原審法院94年度字第3286號影印卷第129頁），
    足徵該PS版並非不能使用，被告丙○○所辯該PS版係已損壞
    乙詞亦屬無據，應係脫卸之詞，亦非足採。本件事證明確，
    被告上揭犯行均堪認定。
三、論罪科刑：
(一)被告行為後，刑法於民國94年1月7日修正公布，並於95年7
    月1日施行：
１、修正後刑法第2條第1項規定：「行為後法律有變更者，適用
    行為時之法律。但行為後之法律有利於行為人者，適用最有
    利於行為人之法律」，修正前刑法第51條規定：「數罪併罰
    ，分別宣告其罪之刑，依左列各款定其應執行者：」其中第
    5款規定：「宣告多數有期徒刑者，於各刑中之最長期以上
    ，各刑合併之刑期以下，定其刑期。但不得逾二十年。」修
    正後刑法第51條第5款規定：「宣告多數有期徒刑者，於各
    刑中之最長期以上，各刑合併之刑期以下，定其刑期。但不
    得逾三十年。」比較結果，修正後刑法並非較有利於行為人
    ，依刑法第2條第1項前段之規定，仍應依修正前刑法，定其
    應執行之刑。
２、按新修正之刑法第2條第1項規定：「行為後法律有變更者，
    適用行為時之法律。但行為後之法律有利於行為人者，適用
    最有利於行為人之法律。」改採「從舊從輕」主義，係規範
    行為後法律變更所衍生新舊法律比較適用之準據法，以適用
    最有利於行為人之法律為原則。準此，法院裁判時已在新法
    施行之後，如新舊法條文之內容有所修正，除其修正係無關
    乎處罰之輕重或要件內容之不同，而僅為其他純文字之修正
    ，非該條所指之法律有變更者，依本院最近見解，可毋庸依
    該規定為新舊法之比較，而應依一般法律適用原則，適用裁
    判時法外，即應適用新法第2條第1項之規定，為「從舊從輕
    」之比較。刑法第28條原規定：「二人以上共同『實施』犯
    罪之行為者，皆為共同正犯。」新法修正為：「二人以上共
    同『實行』犯罪之行為者，皆為共同正犯。」將舊法之「實
    施」修正為「實行」。原「實施」之概念，包含陰謀、預備
    、著手及實行等階段之行為，修正後僅共同實行犯罪行為始
    成立共同正犯。是新法共同正犯之範圍已有限縮，排除陰謀
    犯、預備犯之共同正犯。新舊法就共同正犯之範圍既因此而
    有變動，自屬犯罪後法律有變更，而非僅屬純文字修正，應
    有新舊法比較適用之問題（最高法院96年度台上字第934號
    判決要旨參照），經比較新舊法，以新修正之刑法第28條規
    定較有利被告。
(二)按中共人民幣雖非我國政府發行具有強制力之通用紙幣，然
    在我國大陸地區仍具有表彰一定價值之權利，並有流通性，
    不僅為目前大陸地區同胞所使用，即自由地區同胞在大陸為
    交易行為，亦使用之，性質上屬於有價證券之一種（最高法
    院88年度臺上字第2878號、89年度臺上字6611號及1054號判
    決意旨參照）。又美鈔在國內交易上既有流通效力，自屬有
    價證券之一種（最高法院48年臺上字第200 號判例、80年度
    臺上字第5719號及88年度臺上字第3725號判決意旨參照）。
    核被告丙○○所為，係犯刑法第201條第2項之意圖供行使之
    用，而將偽造之有價證券交付於人之罪，及第204條第1項之
    意圖供偽造有價證券而交付各項器械原料罪。被告所犯刑法
    第201條第2項之罪部分，與綽號「阿龍」之人具犯意聯絡及
    行為分擔，為共同正犯。被告所犯上開二罪，犯意各別，行
    為互殊，應分論併罰。
(三)原審以被告犯行事證明確，援引刑法第2條第1項、第28條、
    第201條第2項、第204條第1項、第205條、修正前刑法第51
    條第5款，刑法施行法第1條之1，中華民國九十六年罪犯減
    刑條例第2條第1項第3款、第7條規定，及審酌被告前有偽造
    有價證券前科，素行不佳，尚在假釋期間再犯本案，所為對
    金融秩序危害非輕，查獲之偽造人民幣達8千餘張，及被告
    犯後坦承部分犯行之犯後態度等一切情狀，分別量處有期徒
    刑一年七月及六月；並以被告犯刑法第204條第1項之罪，係
    於96年4月24日以前，合於中華民國九十六年罪犯減刑條例
    之減刑規定而減其刑期2分之1，並定執行刑為有期徒刑一年
    八月。復以扣案之偽造人民幣百元新版8492張，及舊版41張
    ，均屬偽造之有價證券；扣案之PS版3片，係屬刑法第204條
    所稱之器械，均依刑法第205條規定，不問屬於犯人與否，
    宣告沒收之。核其認事用法並無違誤，量刑亦屬妥適，被告
    徒執陳詞否認犯行指摘原判決不當，洵非可採，其上訴為無
    理由，應予駁回。
據上論結，應依刑事訴訟法第368條，判決如主文。
本案經檢察官乙○○到庭執行職務。
中    華    民    國    97    年    12    月    31    日
            刑事第十庭    審判長法  官  林  照  明
                                法  官  郭  瑞  祥
                                法  官  林  欽  章
以上正本證明與原本無異。
如不服本判決應於收受送達後10日內向本院提出上訴書狀，其未
敘述上訴之理由者，並得於提起上訴後10日內向本院補提理由書
（均須按他造當事人之人數附繕本）「切勿逕送上級法院」。
                                書記官  許  哲  禎
中    華    民    國    97    年    12    月    31    日
【附錄本案論罪科刑法條】
刑法第201條（有價證券之偽造變造與行使罪）
意圖供行使之用，而偽造、變造公債票、公司股票或其他有價證
券者，處3年以上10年以下有期徒刑，得併科3千元以下罰金。
行使偽造、變造之公債票、公司股票或其他有價證券，或意圖供
行使之用，而收集或交付於人者，處1年以上7年以下有期徒刑，
得併科3千元以下罰金。
刑法第204條（預備偽造變造有價證券罪）
意圖供偽造、變造有價證券、郵票、印花稅票、信用卡、金融卡
、儲值卡或其他相類作為簽帳、提款、轉帳或支付工具之電磁紀
錄物之用，而製造、交付或收受各項器械、原料、或電磁紀錄者
，處2年以下有期徒刑，得併科5千元以下罰金。
從事業務之人利用職務上機會犯前項之罪者，加重其刑至二分之
一。


司法院資訊處製作；財團法人民間司法改革基金會備份。
